臺灣高雄地方法院刑事判決　　　　　　　95年度訴字第3596號
公　訴　人　臺灣高雄地方法院檢察署檢察官
被　　　告　乙○○
　　　　　　　　　　　之3號
上列被告因毒品危害防制條例案件，經檢察官提起公訴（95年度
毒偵字第7072號），本院改依簡式審判程序判決如下：
    主  文
乙○○施用第一級毒品，累犯，處有期徒刑壹年，減為有期徒刑
陸月，如易科罰金，以新臺幣壹仟元折算壹日。
    事  實
一、乙○○前於民國87年間因施用毒品，經本院以88年度毒聲字
    第3007號裁定令入戒治處所施以強制戒治，於88年9 月8 日
    交付保護管束期滿，視為強制戒治執行完畢，並經臺灣高雄
    地方法院檢察署檢察官於88年9 月20日以88年度戒毒偵字第
    196 號為不起訴處分確定，又於93年間，因施用第一級毒品
    ，經本院於93年4 月30日以93年度訴字第784 號判處有期徒
    刑10月確定，甫於94年9 月12日縮刑期滿執行完畢。詎猶不
    知戒斷毒品，明知海洛因業經公告為毒品危害防制條例第2
    條第2 項列管之第一級毒品，竟仍基於施用第一級毒品海洛
    因之犯意，自95年7 月7 日上午某時，在其位於高雄市苓雅
    區○○○路239 巷13號之3 之住處，將海洛因摻入香菸內施
    用。嗣警於95年7 月7 日下午3 時25分，在高雄市前金區市
    ○○路242 號6 樓之1 查獲，經警採集其尿液檢體，送請檢
    驗結果，呈嗎啡之陽性反應，而查悉上情。
二、案經高雄市政府警察局三民第一分局報請臺灣高雄地方法院
    檢察署檢察官偵查起訴。
    理  由
一、本件被告乙○○所犯為死刑、無期徒刑、最輕本刑為3 年以
    上有期徒刑以外之罪，其於準備程序進行中，就被訴事實為
    有罪之陳述，經受命法官告知簡式審判程序之旨，並聽取當
    事人之意見後，經被告同意適用簡式審判程序，本院亦認無
    不得或不宜改依簡式審判程序進行之處，爰依刑事訴訟法第
    273 條之1 第1 項、第284 條之1 規定，由本院合議庭裁定
    裁定本件由受命法官獨任進行簡式審判程序，合先敘明。
二、上揭事實，業據被告於本院審理時坦承不諱（見本院第82頁
    ）。經查：員警查獲被告後，經採集其尿液檢體（編號：
    G210）送請高雄市立凱旋醫院檢驗結果，呈現嗎啡之陽性反
    應，有勘查採證同意書、毒品案件尿液送驗標號與真實姓名
    對照表、95年度毒品危害防制條例尿液送驗標號與真實姓名
    對照表及高雄市立凱旋醫院濫用藥物尿液檢驗報告各1 紙附
    卷可稽（見高雄市政府警察局三民第一分局刑案偵查卷宗第
    5-9 頁）。按海洛因於人體內會水解為嗎啡，再循嗎啡代謝
    方式排出體外，業經行政院衛生署80年以056954號函釋明確
    。又按目前常用之尿液安非他命或嗎啡篩檢方式，包括酵素
    免疫分析法（EIA）、薄層色層分析法（TLC） 及放射免疫
    分析法（RIA ）。文獻報告中，確實有藥物交叉反應，可在
    尿液測試中產生偽陽性之安非他命或嗎啡反應。但利用精密
    的儀器分析，將可排除偽陽性之可能，而得到正確的答案。
    在良好的操作條件下，以氣相層析質譜儀作藥物及其代謝產
    物之定性及定量分析檢驗，幾乎不會有偽陽性反應產生，亦
    即如尿液中未含有煙毒之反應者，即不可能產生因藥物所引
    起之偽陽性反應，已屬週知事實（行政院國軍退除役官兵輔
    導委員會榮民總醫院以83年4 月7 日（83）北總內字第030
    59號函、行政院衛生署藥物管制藥品管理局92年6 月20日管
    檢字第0920004713 號 函參照）。本件被告之尿液檢體，乃
    經鑑定機關以酵素免疫分析法（EIA） 初步檢驗，再利用氣
    相層析質譜儀（GC/MS） 為確認檢驗，顯可排除被告因服用
    藥物導致尿液測試呈偽陽性反應之可能。足認被告自白於上
    開期間施用第一級毒品海洛因乙節，確與事實相符，堪認為
    真。
三、被告前於民國87年間因施用毒品，經本院以88年度毒聲字第
    3007號裁定令入戒治處所施以強制戒治，於88年9 月8 日交
    付保護管束期滿，視為強制戒治執行完畢，並經臺灣高雄地
    方法院檢察署檢察官於88年9 月20日以88年度戒毒偵字第
    196 號為不起訴處分確定，又於93年間，因施用第一級毒品
    ，經本院於93年4 月30日以93年度訴字第784 號判處有期徒
    刑10月確定，甫於94年9 月12日縮刑期滿執行完畢等情，有
    臺灣高等法院被告前案紀錄表（含入出監資料）可考。足認
    被告係於受觀察勒戒執行完畢釋放後，5 年內再犯施用毒品
    之罪，且經法院為有罪判決後，又犯本件施用第一級毒品之
    罪，其情形與「施用第一級、第二級毒品者，於觀察、勒戒
    或強制戒治執行完畢釋放後五年內，均未再為任何施用第一
    級、第二級毒品之犯行」之「五年後再犯」有別，自應依法
    論科。（最高法院95年度台非字第197 號判決、95年度第7
    次刑事庭會議決議參照）。
四、查海洛因係毒品危害防制條例第2 條第2 項第1 款所定之第
    一級毒品。核被告所為，係犯毒品危害防制條例第10條第1
    項之施用第一級毒品罪。其施用第一級毒品海洛因前持有海
    洛因之低度行為，應為施用之高度行為所吸收，不另論罪。
    又被告曾經本院於93年4 月30日以93年度訴字第784 號判處
    有期徒刑10月確定，甫於94年9 月12日縮刑期滿執行完畢，
    有臺灣高等法院被告前案紀錄表在卷可按，其受有期徒刑執
    行完畢後，5 年內再犯本件最重本刑有期徒刑以上之罪，為
    累犯，應依法加重其刑。爰審酌被告經觀察勒戒及刑之執行
    後，並未戒絕毒品，另再施用毒品，顯見其自制力不足，無
    法擺脫毒品，故應藉由刑罰之執行，以收教化之功能，惟念
    施用毒品本質上係屬戕害自身健康之行為，尚未直接危害他
    人，反社會性之程度應屬較低等一切情狀，分別量處如主文
    所示之刑，並定其應執行之刑。被告所犯上開罪名，係於96
    年4 月24日以前所為，合於中華民國96年罪犯減刑條例第2
    條第1 項第3款之規定，應減其宣告刑2 分之1 ，並諭知易
    科罰金之折算標準。
據上論斷，應依刑事訴訟法第273 條之1 第1 項、第299 條第1
項前段，毒品危害防制條例第10條第1 項，刑法第11條前段、第
47條第1 項、第41條第1 項前段，中華民國96年罪犯減刑條例第
2條 第1 項第3 款、第7 條、第9 條，判決如主文。
本案經檢察官甲○○到庭執行職務。
中　　華　　民　　國　　96　　年　　9 　　月　　26　　日
                  刑事第一庭    法　官  張琬如
以上正本證明與原本無異。
如不服本判決應於收受本判決後10日內向本院提出上訴書狀，並
應敘述具體理由，如未敘述上訴理由者，應於上訴期間屆滿後20
日內補提理由書狀於本院（均須按他造當事人之人數附繕本）「
切勿逕送上級法院」。
中　　華　　民　　國　　96　　年　　9 　　月　　26　　日
 　　　　　　　　　　　　　　　 書記官  劉甄庭
附錄法條：
毒品危害防制條例第10條第1項
施用第一級毒品者，處六月以上五年以下有期徒刑。
